最高法院刑事判決　　　　　　　　　　　　　　　　八十七年度台上字第二六八號
　　上　訴　人　甲○○
右上訴人因殺人未遂等罪案件，不服台灣高等法院台南分院中華民國八十六年十月十
五日第二審判決（八十六年度上訴字第七三○號，起訴案號：台灣台南地方法院檢察
署八十五年度偵字第五八二四號），提起上訴，本院判決如左：
　　主　文
原判決關於殺人未遂部分撤銷，發回台灣高等法院台南分院。
其他上訴駁回。
　　理　由
一、發回( 即殺人未遂 )部分：
本件原判決認定上訴人甲○○於民國七十八年及七十九年間，曾因妨害自由、逃亡、
違反槍砲彈藥刀械管制條例、恐嚇取財及偽造文書等案件，先後經原審法院、陸軍八
十六旅司令部及台灣台南地方法院分別判處有期徒刑八月、一年二月、二年、二年及
四月，並定其應執行刑為有期徒刑五年十月，而於八十三年二月間假釋出獄，假釋期
間交付保護管束，指揮書所載執行完畢日期為八十五年十月三十一日，詎其竟不知悔
改，復於八十五年一月間某日，在嘉義縣民雄鄉中和村中和十六號何旺銘（已於八十
五年三月五日死亡）住處，自何旺銘處，收受何旺銘交付之具有殺傷力之捷克CZ廠製
之口徑為九mm之半自動制式手槍一支（含彈匣二個）及具有殺傷力之口徑為九mm之制
式子彈二十發，因而未經許可無故持有上開具有殺傷力之槍、彈（非法持有槍彈部分
另判處罪刑，駁回上訴理由後敘）。八十五年三月二十八日凌晨二時許，上訴人持上
開槍、彈前往台南市○○路北上海大舞廳飲酒作樂，同日凌晨三時許，因與綽號「科
斗」之柯文正為敬酒之事發生衝突，上訴人乃將酒瓶、椅子摔向舞埸舞池中央，並隨
即轉身朝大門口急忙離去，該舞場經理利建德見狀，乃帶領數名已成年之服務生，分
持木棍自後追趕，上訴人為嚇阻利建德等人之追趕，遂邊走邊對空擊發九顆子彈，以
恐嚇利建德等人，惟不見效果，詎其竟萌生不確定之殺人犯意，於面對舞場大門口左
側約二十公尺處，手持上開槍彈朝利建德等人方向，射擊三發子彈，其中二發，因匆
忙中未擊中人群，而分別擊中北上海大舞廳左側車道入口處之牌樓及緊臨該處開設之
警衛崗亭（即第一審判決所稱之檳榔攤）之窗戶，另一發則擊中利建德身體之左側鎖
骨、肩胛骨等部位，因而致該等部位骨折，幸經送醫急救後，始倖免於難，上訴人見
狀即趁隙搭乘計程車逃離現場，因而於上開現場扣得遺留之彈殼十一個及於上開警衛
崗亭內扣得遺留之彈頭包衣碎片，嗣上訴人於八十五年五月十五日晚六時許，在台南
縣善化鎮六德里六分寮曾文溪畔，為警查獲，並自其身上扣得上開制式手槍一把( 含
彈匣二個 )及子彈八顆（其中三顆已於鑑驗中試射用畢，現僅餘五顆）後，始被查悉
等情。因而維持第一審論處上訴人殺人未遂罪刑部分之判決，固非無見。
惟查：(一)、有罪之判決書，應記載認定犯罪事實所憑之證據及認定之理由，刑事訴訟
法第三百十條第一款定有明文。本件起訴書所載上訴人殺人未遂之時間為八十五年三
月二十九日凌晨三時許；第一審判決則記載為八十五年三月二日凌晨二時許。而卷附
之財團法人奇美醫院於八十五年四月三日所出具之診斷證明書僅屬私文書之性質，該
證明書所載被害人利建德入院急診就醫之日期為八十五年三月二十八日，與上訴人、
被害人及證人柯文正、周中泰、白子坤等人始終所供上訴人持槍在上開舞廳前射擊，
係八十五年三月二十九日發生之事等情不合，原審未調查該診斷證明書有無誤載之情
形，逕依其所載被害人就診之日期認定為上訴人之犯罪日，而對於上訴人所爭執及被
害人、證人等所述之日期如何不足採，則未於判決中加以說明，自有判決理由不備之
違法。(二)、當事人在審判期日前，或審判期日，聲請調查之證據，如法院未予調查，
又未認其無調查之必要，以裁定駁回之，或雖經調查，其所得如何不足採取，亦未於
判決理由內予以說明，其所踐行之訴訟程序，自難謂非違法。上訴人聲請再勘驗現場
相關位置，以了解當時上訴人有無朝追趕伊之利建德等人開槍射擊之可能，並聲請調
驗案發時舞場之錄影帶，以查明當時開槍射擊之真相，原審既未再予勘驗、調查，又
未認無勘驗、調查之必要，以裁定駁回上訴人之聲請，亦未於判決中說明不為勘驗、
調查之理由，並有應於審判期日調查之證據，而未予調查之違法。再事實審法院應行
調查之證據，不以當事人聲請者為限，凡與待證事實有關之證據，均應依職權調查，
方足發現真實，否則仍難謂無刑事訴訟法第三百七十九條第十款之違法。依警訊筆錄
記載之時間、內容以觀，上訴人供承本件殺人未遂之事實前，有偵查權之警察人員似
尚未發覺上訴人有此犯行，此部分上訴人是否成立自首，原審未予調查，復有未合。
上訴意旨指摘原判決有關此部分不當，非無理由，應認有撤銷發回更審之原因。
二、駁回（即違反槍砲彈藥刀械管制條例）部分：
查第三審上訴書狀，應述上訴之理由，其未述者，得於提起上訴後十日內補提理
由書於原審法院，已逾上述期間，而於第三審法院未判決前仍未提出上訴理由書狀者
，第三審法院應以判決駁回之，刑事訴訟法第三百八十二條第一項、第三百九十五條
後段規定甚明。本件上訴人因違反槍砲彈藥刀械管制條例案件部分，不服原審判決，
於八十六年十月二十九日提起上訴，並未述有關此部分之上訴理由，迄今逾期已久
，於本院未判決前仍未提出，依上開規定其此部分之上訴自非合法，應予駁回。
據上論結，應依刑事訴訟法第三百九十七條、第四百零一條、第三百九十五條後段，
判決如主文。
中      華      民      國    八十七    年      一      月    二十二    日
                              最高法院刑事第七庭
                                  審判長法官  丁  錦  清
                                        法官  賴  忠  星
                                        法官  林  茂  雄
                                        法官  王  居  財
                                        法官  張  淳  淙
      右正本證明與原本無異
                                              書  記  官
中      華      民      國    八十七    年      二      月      二      日
